【裁判字號】    98,簡上,78
【裁判日期】    980619
【裁判案由】    詐欺
【裁判全文】
臺灣新竹地方法院刑事判決              98年度簡上字第78號
聲  請  人  臺灣新竹地方法院檢察署檢察官
上  訴  人
即  被  告  乙○○
選任辯護人  徐國楨律師
上列上訴人即被告因詐欺案件，不服本院新竹簡易庭中華民國98
年1 月10日97年度竹簡字第1704號第一審簡易判決（聲請案號：
97年度偵字第7803號），提起上訴，本院管轄第二審之合議庭判
決如下：
    主  文
上訴駁回。
    事  實
一、乙○○依其智識程度，可預見提供自己之郵局或銀行帳戶存
    摺、提款卡及密碼等供人使用，可能因此供他人使用詐術使
    被害人將款項匯入後，再予提領使用；並預見可能因而幫助
    他人從事詐欺之不法犯罪，竟仍基於幫助他人詐欺之未必故
    意，於民國97年9 月23日見自由時報之徵才訊息，而依報載
    門號0000000000號與某真實姓名、年籍不詳、自稱「方小姐
    」之成年女子聯絡，並於97年9 月25日某時許，在新竹市火
    車站附近之全虹通訊行前處，將其於97年8 月25日向華南商
    業銀行新竹分行所申請開戶之帳號000000000000號帳戶之存
    摺、提款卡及密碼等物，交予「方小姐」所屬之詐騙集團另
    一名真實姓名年籍不詳、年約28歲、身高約163 公分，略胖
    、理平頭、未戴眼鏡之成年男子，而容任該成年男子所屬詐
    騙集團為詐取他人財物之行為。該集團於97年9 月24日11時
    9 分許，以電話號碼（02）00000000、（02）00000000、00
    00000000 0000 號播打電話予甲○○，佯稱係警員，向甲○
    ○詐稱其個人資料遭冒用，涉嫌人頭帳戶洗錢犯罪，須作帳
    戶監管等語，嗣該詐騙集團成員取得乙○○名義之上揭帳戶
    之存摺、提款卡及密碼等物後，即於97年9 月25日12時許，
    傳真假扣押處分命令及個人資料外洩授權止付聲明書予甲○
    ○，致使甲○○陷於錯誤，信以為真，而於97年9 月25日13
    時40分許，至位於高雄市苓雅區○○○路489 號之華南銀行
    苓雅分行，以臨櫃現金無摺存款之方式，匯款新臺幣（下同
    ）10萬元至乙○○名義之前開華南銀行新竹分行帳戶內。嗣
    因甲○○發覺受騙，報警處理，而為警循線查悉上情。
二、案經甲○○訴由新竹市警察局第一分局報請臺灣新竹地方法
    院檢察署檢察官偵查聲請簡易判決處刑。
    理  由
壹、程序方面：
    按被告以外之人於審判外之言詞或書面陳述，除法律有規定
    者外，不得作為證據；又被告以外之人於審判外之陳述，雖
    不符合同法第159 條之1 至第159 條之4 之規定，但經當事
    人於審判程序同意作為證據，法院審酌該言詞陳述或書面陳
    述作成時之情況，認為適當者，亦得為證據。當事人、代理
    人或辯護人於法院調查證據時，知有第159 條第1 項不得為
    證據之情形，而未於言詞辯論終結前聲明異議者，視為有前
    項之同意，刑事訴訟法第159 條第1 項及第159 條之5 分別
    定有明文。經查，本判決下列所引用之各該被告以外之人於
    審判外之陳述（包含書面陳述），除公務員職務上製作之紀
    錄文書，並無顯不可信之情況，依刑事訴訟法第159 條之4
    第1款 規定，有證據能力外，其餘亦屬傳聞證據部分，檢察
    官、被告及辯護人於本院準備程序中均表示沒有意見，且迄
    於言詞辯論終結前亦未聲明異議。本院審酌上開證據資料製
    作時之情況，尚無違法不當及證明力明顯過低之瑕疵，亦認
    為以之作為證據應屬適當，故揆諸前開規定，爰依刑事訴訟
    法第159 條之5 規定，認前揭證據資料均有證據能力。
貳、實體方面：
一、訊據被告乙○○固不否認有申請開立上揭帳戶，並於前揭時
    地將其所開設前揭帳戶存摺、提款卡及密碼等物，交付予他
    人等情，惟矢口否認有何幫助詐欺取財之犯行，辯稱：這是
    我找工作，方小姐說叫我要把證件資料交給她，讓她看看我
    的銀行帳戶能不能做正常的存提動作，當時我的經濟壓力很
    大，她跟我談工作的內容及薪水，當下我就完全相信她，也
    根本不知道他們拿去做詐騙的工具云云。辯護人則辯稱：當
    時被告並不能預見帳戶交給別人會被當作犯罪工具，歹徒是
    跟他說錢放進去將來拆帳比較方便。又被告的帳戶雖然被列
    為警示帳戶，但是被告是否涉嫌尚不知道，是被告自己去警
    局報案，因此被告有自首等語。經查：
（一）被告於97年8 月25日向華南商業銀行新竹分行申請開設帳
      號000000000000號之帳戶，該帳戶於前開時地，經被害人
      甲○○以臨櫃現金無摺存款之方式匯入10萬元，而被害人
      之所以會匯款，係因於上揭時地，由詐騙集團成員向其佯
      稱個人資料遭冒用，涉嫌人頭帳戶洗錢犯罪，須監管其帳
      戶，是以信以為真，陷於錯誤，而依指示匯款，被害人嗣
      後發現遭騙，乃報警處理等情，業據被害人甲○○於警詢
      時指述明確（見97年度偵字第7083號卷【以下簡稱第7083
      號偵卷】第11、12頁），且為被告自承上揭帳戶確為其所
      申請開立，並於前開時地將上揭帳戶之存摺、提款卡及密
      碼等物交付予他人，而該帳戶於上開時地確經被害人轉帳
      匯入前開款項等情不諱，並有高雄市政府警察局鼓山分局
      內惟派出所受理各類案件紀錄表1 份、受理刑事案件報案
      三聯單1 份、內政部警政署反詐騙諮詢專線紀錄表1 份、
      高雄市政府警察局鼓山分局內惟派出所受理詐騙帳戶通報
      警示簡便格式表1 份、165 專線協請金融機構暫行圈存疑
      似詐欺款項通報單1 份、金融機構協助受詐騙民眾通知疑
      似警示帳戶通報單1 份、帳戶查詢資料1 份、印鑑卡1 份
      、客戶資料1 份、華南商業銀行活期性存款存款憑條（收
      據）1 份、華南商業銀行存款往來明細表1 份、財團法人
      金融聯合徵信中心通報案件紀錄資訊資料1 份、信用卡資
      訊—身分證號／統編查詢資料1 份、華南商業銀行新竹分
      行98年3 月2 日華新字第09800082號函所附之客戶基本資
      料建檔查詢印表資料1 份、交易明細表1 份、使用人資料
      4 份、通聯紀錄3 份、國泰世華商業銀行新竹分行98 年4
      月29日（98）國世銀新竹字第79號函及所附交易明細資料
      1 份、華南商業銀行新竹分行98年4 月22日華新密字第09
      800064號函及所附之ATM 領款地點及時間資料、存款往來
      明細資料1 份等在卷足稽（見第7083號偵卷第13至22頁、
      本院卷第9 、10、13、14、28至133 、135 至178 、188
      、189 、192 至195 頁）。
（二）被告雖以上揭情詞置辯，惟衡諸一般社會常情，應徵求職
      理應先瞭解對方公司名稱、聯絡方式、公司住址等細節，
      以利判斷對方公司人員所陳述招聘內容之真實性為何，此
      為社會一般常情。惟依被告所供述內容，其係經由報載內
      容與對方聯絡，其對自稱方小姐之女子及嗣後於上揭時地
      向其取走前揭帳戶存摺、提款卡及密碼等物之成年男子之
      真實姓名、年籍及住址等資料均不知悉，公司所在地、聯
      絡方式及經營項目等亦不清楚，且相關證明資料亦完全付
      之闕如；再者，苟該自稱方小姐之人所屬公司真為圖方便
      ，是以要求被告先收取款項，自可要求被告將該款項直接
      繳回公司，或存入公司指定帳戶即可，又豈有要求被告將
      該款項存入自己名義之帳戶內，並將自己名義帳戶之存摺
      、提款卡及密碼交與對方讓其提領如此大費周章之理？顯
      見被告所稱上情均顯有違常理，然被告卻在不確知其名義
      之上揭帳戶存摺、提款卡及密碼等物確可取回及如何取回
      之情況下，將前開帳戶之存摺、提款卡及密碼等物交予對
      方，自無從解免被告之交付行為確有供實施詐騙行為後匯
      款使用之責。
（三）次按任何人均可辦理金融帳戶存摺使用，如無正當理由，
      實無取得他人存摺、提款卡及密碼等物使用之理，而金融
      存摺、提款卡及密碼等物亦事關個人財產權益之保障，其
      專有性甚高，除非本人或與本人親密關係者，難認有何理
      由可自由流通使用該存摺、提款卡及密碼，一般人均有妥
      為保管及防止他人任意使用之認識，縱特殊情況偶需交付
      他人使用，亦必深入瞭解用途及合理性，始予提供，且該
      等專有物品如落入不明人士手中，而未加以闡明正常用途
      ，極易被利用為與財產有關之犯罪工具，而有犯罪意圖者
      ，非有正當理由，竟徵求他人提供帳戶，客觀上可預見其
      目的，係供為某筆資金之存入後再行領出之用，且該筆資
      金之存入及提領過程係有意隱瞞其流程及行為人身分曝光
      之用意，一般人本於一般認知能力均易於瞭解，報章媒體
      復一再披露詐騙集團為規避查緝，故使用他人帳戶以遂行
      詐欺之不法犯罪態樣，被告為智慮健全、有社會經驗之成
      年人，對此自難諉為不知。且被告任意將渠之帳戶存摺、
      提款卡及密碼交付予他人，而該人既有使用帳戶之需，竟
      不思自行申辦，反大費周章收集他人帳戶使用，顯與一般
      交易常情相悖，則其用途實屬可疑，足證被告應可預見金
      融帳戶存摺、提款卡及密碼提供他人使用將幫助他人實施
      詐欺犯罪，竟仍將其帳戶存摺、提款卡及密碼等物，交予
      來路不明之人，是縱無證據證明被告明知該人之犯罪態樣
      係以該帳戶供詐欺之用，惟其顯具縱有人以其之金融帳戶
      實施詐欺犯罪亦不違背其本意之幫助意思自明。至辯護人
      辯稱案外人陳俞國所涉嫌他案，亦因受此手法詐騙，故提
      供自己名義之帳戶存摺、提款卡及密碼等物，嗣因犯罪嫌
      疑不足，而經臺灣新竹地方法院檢察署檢察官為不起訴處
      分確定一節，查案外人陳俞國所涉嫌詐欺案件與本案完全
      無關，且案外人陳俞國於97年11月8日14時許交付提款卡
      及密碼等物後，其即有為向銀行詢問有無異常金額進入帳
      戶內即時通知之服務、向對方要求取回、每隔一段時間就
      補登存摺等行為，是以在發覺帳戶內有多筆不明金額時，
      即主動撥打電話予銀行要求停止提款卡功能等情，為案外
      人陳俞國所涉詐欺案件之不起訴處分書記載甚明，有臺灣
      新竹地方法院檢察署檢察官97年度偵字第8172號不起訴處
      分書在卷足參，此均和被告所為本案行為之情形完全不同
      ，自無法一概比附援引，而遽認被告無上揭犯意至明。
（四）又按刑法第62條所謂未發覺之罪，非以有偵查犯罪權之機
      關或人員確知其人犯罪無誤為必要，而於其有確切之根據
      ，足認其有此嫌疑，即屬已發覺。經查，內政部警政署反
      詐騙諮詢專線於97年9 月25日21時16分受理本案，被告乙
      ○○名義之上揭華南商業銀行帳戶於97年9 月25日21時27
      分許即被通報為165 專線協請金融機構暫行圈存疑似詐欺
      款項之帳戶，高雄市警察局鼓山分局內惟派出所係於97年
      9 月25日22時10分許受理報案，並轉由管轄之新竹市警察
      局第二分局辦理，而被告自97年9 月25日某時許交付上揭
      帳戶存摺、提款卡及密碼後，迄於97年10月1 日始至新竹
      市警察局第一分局北門派出所報案等情，有前述新竹市警
      察局第一分局北門派出所偵查報告1 份、高雄市政府警察
      局鼓山分局內惟派出所受理各類案件紀錄表1 份、受理刑
      事案件報案三聯單1 份、受理詐騙帳戶通報警示簡便格式
      表1 份、內政部警政署反詐騙諮詢專線紀錄表1 份、165
      專線協請金融機構暫行圈存疑似詐欺款項通報單1 份、金
      融機構協助受詐騙民眾通知疑似警示帳戶通報單1 份在卷
      可參，顯見本案確係被害人報警處理，被告名義之上揭帳
      戶業已列為警示帳戶後，被告方至警局報案，依此，顯不
      符自首之要件至為顯然。
（五）綜上，被告所辯顯為事後卸責之詞，均不足採信，本案事
      證明確，被告前述犯行洵堪認定，應予依法論科。
二、核被告乙○○交付前述帳戶之存摺、提款卡及密碼供人不法
    使用，顯係基於幫助他人詐欺取財之不確定犯意，且其所為
    提供帳戶存摺、提款卡及密碼之行為亦屬刑法詐欺取財罪構
    成要件以外之行為，其既以幫助他人犯罪之意思而參與犯罪
    構成要件以外之行為，核其所為，係犯刑法第30條第1 項前
    段、第339 條第1 項之詐欺取財罪之幫助犯，爰依刑法第30
    條第2 項減輕其刑。
四、原判決認被告罪證明確，適用刑法第30條、第339 條第1 項
    、第41條第1 項前段，刑法施行法第1 條之1 第1 項前段、
    第2 項等規定，量處被告有期徒刑3 月，如易科罰金，以新
    臺幣1 千元折算一日，經核其認事用法均無不合。爰審酌被
    告交付帳戶存摺、提款卡及密碼等物予他人，充作轉向他人
    詐欺取財之工具，非但徒增被害人尋求救濟之困難，亦使詐
    騙集團得以順遂詐欺取財犯行，並審酌被害人遭受損害之程
    度、被告犯罪之手段、情節、生活狀況、智識程度，於本院
    審理時並未承認犯行、犯後態度難認良好等一切情狀，認原
    判決量刑亦稱妥適，被告上訴猶矢口否認犯行，為無理由，
    應予駁回。
五、據上論斷，應依刑事訴訟法第455 條之1 第3 項、第368 條
    ，判決如主文。
本案經檢察官陳玉華到庭執行職務。
中    華    民    國    98    年    6     月    19    日
                  刑事第一庭    審判長法  官  許翠玲
                                      法  官  方鴻愷
                                      法  官  楊惠芬
以上正本證明與原本無異。
不得上訴。
中    華    民    國    98    年    6     月    19    日
                                      書記官  張懿中
附錄本案論罪科刑法條：
刑法第30條：
幫助他人實行犯罪行為者，為幫助犯。雖他人不知幫助之情者，
亦同。
幫助犯之處罰，得按正犯之刑減輕之。
刑法第339 條第1 項：
意圖為自己或第三人不法之所有，以詐術使人將本人或第三人之
物交付者，處五年以下有期徒刑、拘役或科或併科一千元以下罰
金。


司法院資訊處製作；財團法人民間司法改革基金會備份。
